臺灣高等法院臺南分院交通事件裁定　100年度交抗字第101號
抗告人　即
原處分機關　交通部公路總局嘉義區監理所
代　表　人　郭山林
異議人　即
受處分　人　陳美蓮（即虎將軍汽車行）
上列抗告人因異議人即受處分人違反道路交通管理處罰條例案件
，不服臺灣嘉義地方法院中華民國一００年八月十七日裁定（一
００年度交聲字第七四四號）提起抗告，本院裁定如下：
    主  文
抗告駁回。
    理  由
一、抗告意旨略以：
  (一)『汽車駕駛人，駕駛汽車有下列情形之一者，處新台幣六千
    元以上二萬四千元以下罰鍰，並當場禁止其駕駛．．．二、
    行車速度，超過規定之最高時速六十公里以上。』，為「道
    路交通管理處罰條例」第四十三條第一項第二款所明定；又
    『汽車駕駛人有第一項第一款、第二款或前項行為者，並吊
    扣該汽車牌照三個月．．．』，同條例第四項明確規定。該
    條文第一項係處罰汽車駕駛人，第四項係處罰汽車所有人，
    合先敘明。
  (二)０８０－ＥＰ號營業小客車於１００年６月１１日違反「道
    路交通管理處罰條例」第四十三條第一項第二款規定，被嘉
    義縣警察局水上分局於１００年６月２２日以第Ｚ0000
    00000號違規通知單逕行舉發交通違規。本條文係處罰
    汽車駕駛人。
  (三)嘉義縣警察局水土分局依據第Ｌ00000000號違規案
    ，於１００年６月２３日再以第Ｌ00000000號違規
    通知單逕行舉發交通違規。本條文係處罰汽車所有人。
  (四)「道路交通管理處罰條例」第四十三條第一項第二款係處罰
    汽車駕駛人；同條例第四項係處罰汽車所有人。警方對汽車
    駕駛人以第「Ｌ00000000」號及汽車所有人以第「
    Ｌ00000000」號，分別製單舉發並無違誤。
  (五)第「Ｌ00000000」號違規案，本所於１００年７月
    １４日以第７０－Ｌ00000000號違反道路交通管理
    事件裁決書處罰，並無違誤。（處罰汽車所有人）
  (六)行政罰不以故意或過失為必須要件，請參閱「道路交通管理
    處罰條例」第二十九絛第三項後段精神。
  (七)至於違反「道路交通管理處罰條例」第四十三條第四項，可
    否依善盡管理之責請求免罰，按「道路交通管理處罰條例」
    並無免罰規定。依據該條例，如善盡管理之責可免罰，「道
    路交通管理處罰條例」應明定，請參閱「道路交通管理處罰
    條例」第二十一條第五項後段精神。
  (八)青少年飆車，危害治安。「道路交通管理處罰條例」第四十
    三條第四項立法本意應予維護。為期勿枉勿縱並維護道路交
    通行車安全，貫徹法令之執行，請撤銷臺灣嘉義地方法院原
    裁定云云。
二、按汽車駕駛人，駕駛汽車之行車速度，超過規定之最高時速
    六十公里以上者，處新臺幣六千元以上二萬四千元以下罰鍰
    ，並當場禁止其駕駛；汽車駕駛人有該款行為者，並吊扣該
    汽車牌照３個月，道路交通管理處罰條例第四十三條第一項
    第二款、第四項分別定有明文。依該條項文義以觀，其吊扣
    汽車牌照之對象係「違規之汽車牌照」，並無違規汽車駕駛
    人應與汽車所有人為同一人始能吊扣汽車牌照之限制。考其
    立法目的係慮及汽車所有人擁有支配管領汽車之權限，對於
    汽車之使用方式、用途、供何人使用等，得加以篩選控制，
    非無擔保其汽車之使用者具備法定資格及駕駛行為合於交通
    管理規範之義務，否則無異縱容汽車所有人放任其所有之汽
    車供人恣意使用，徒增道路交通之風險，殊非事理之平。上
    開規定關於吊扣汽車牌照之處分，應係針對汽車所有人所設
    之特別規定，自不得僅以汽車所有人已依道路交通管理處罰
    條例第八十五條第一項規定，指出汽車之實際使用人即遽認
    無道路交通管理處罰條例第四十三條第一項第二款、第四項
    規定適用之餘地。另上開吊扣汽車牌照之特別規定，究屬行
    政義務違反之處罰，而條文或立法過程，並未排除行政罰法
    第七條第一項，違反行政法上義務之行為非出於故意或過失
    者，不予處罰，及道路交通管理處罰條例第八十五條第四項
    推定過失等規定之適用，是汽車所有人自仍得經由舉證證明
    其無故意及過失而免罰。（臺灣高等法院暨所屬法院九十八
    年法律座談會刑事類提案第二十一號參照）。
三、本件受處分人原所有之車牌號碼０８０－ＥＰ號營業小客車
    ，於一○○年六月十一日上午十一時五十九分許，由駕駛人
    黃昆隆駕駛，行經嘉義縣一六三線二十五‧五公里處，因有
    行車速度超過規定之最高時速六十公里以上未滿八十公里之
    違規事實，為嘉義縣警察局水上分局警員填製嘉縣警交字第
    Ｌ00000000號舉發通知單逕行舉發，為受處分人所
    不爭執，並有舉發通知單在卷可稽，固堪信為真實。原裁定
    以異議人即受處分人於一百年二月一日十二時起至一百年七
    月三十一日十二時止，將上開車牌號碼０８０—ＥＰ號營業
    小客車出租予黃昆隆，租約註明租賃期間因違規所生之處罰
    案件，有關罰鍰部分，由黃昆隆負責繳清，如由異議人代為
    繳納者，黃昆隆負責償還。黃昆隆於一百年六月十一日上午
    十一時五十九分許，駕駛上開車牌號碼０８０—ＥＰ號營業
    小客車，行經嘉義縣嘉一六三線二五‧五公里處，有行車速
    度超過規定之最高時速六十二公里之違規行為，黃昆隆並已
    繳清罰鍰八千元等情，業據證人黃昆隆於原審調查中證述明
    確，並有租賃契約在卷可稽，足見本件違規當時確非異議人
    所駕駛，且異議人與證人黃昆隆所訂租賃契約已約明交通違
    規罰鍰均由證人黃昆隆負責，證人黃昆隆駕車時自應小心駕
    駛，而黃昆隆並持有合格汽車駕駛執照，則異議人將車輛交
    付黃昆隆駕駛，已符合一般注意義務。異議人對實際駕駛人
    即黃昆隆之違規，難認具預見可能性，而負有防免義務，自
    無故意或過失可言，原審裁定撤銷原處分，諭知異議人不罰
    ，本院經核並無不合。
四、另道路交通管理處罰條例第八十五條第四項明文規定：「依
    本條例規定逕行舉發或同時併處罰其他人之案件，【推定】
    受逕行舉發人或該其他人【有過失】。」由上開概括「推定
    過失」之規定可知，依道路交通管理處罰條例規定可逕行舉
    發、或可同時併處罰其他人，係因均推定受逕行舉發者、或
    同時受併處罰之其他人，對於受舉發之違規行為均有過失為
    前提，顯與行政罰法第七條第一項「違反行政法上義務之行
    為非出於故意或過失者，不予處罰」規定相符，因而受逕行
    舉發者、或同時受併處罰之其他人，對於受舉發之違規行為
    ，自得經由舉證證明其無故意及過失而免罰。從而，抗告意
    旨謂：行政罰不以故意或過失為必須要件，及違反「道路交
    通管理處罰條例」第四十三條第四項，並無善盡管理之責請
    求免罰之規定等為由，指摘原裁定不當，為無理由，應予駁
    回。
五、據上論斷，應依道路交通事件處理辦法第二十五條，刑事訴
    訟法第四百一十二條，裁定如主文。
中    華    民    國   100    年    9     月    29    日
                   交通法庭     審判長法  官  茆臺雲
                                      法  官  蔡長林
                                      法  官  陳義仲
以上正本證明與原本無異。
不得再抗告。
                                      書記官  楊明靜
中    華    民    國   100    年    9     月    29    日